臺灣高等法院臺南分院刑事裁定　　　　　　九十三年度交抗字第一七五號　　　Ａ
　　　抗　告　人
　　　即受處分人　甲　○　○
右抗告人因違反道路交通管理處罰條例案件，不服臺灣臺南地方法院中華民國九十三
年十月二十六日裁定（九十三年度交聲字第三八二號），提起抗告，本院裁定如左：
      主      文
原裁定撤銷，發回臺灣臺南地方法院。
      理      由
一、本件原裁定以：受處分人即抗告人甲○○所有車牌號碼９Ｓ─０６０５號自小客
    車，於民國（下同）九十一年九月二十八日上午九時二十一分許，行經速限八十
    公里之國道十號高速公路東向三○‧一公里處時，為警以電腦雷達自動照相測速
    器測獲該輛自小客車之行車時速高達一百一十公里，已超速三十公里，而有超速
    不遵高速公路管制規定之違規事實，有內政部警政署國道公路警察局公警局交字
    第ＺＨ0000000號舉發違反道路交通管理事件通知單一紙、及違規車輛採
    證相片一張附卷可稽，且為抗告人所不爭執；是抗告人之自小客車，有於前開時
    、地經人駕駛而有超速不遵管制規定之違規事實，應可認定。內政部警政署國道
    公路警察局依據抗告人所登記之車籍地址即「臺南縣麻豆鎮莊禮里莊禮寮八三號
    」，掛號郵寄違規駕車超速之舉發通知單予抗告人，因未能會晤應受送達人或其
    他同住之有辨別事理能力之同居人、受雇人或應送達處所之接受郵件人員而另依
    寄存送達方式以為送達等情，有寄存逾期退回之舉發通知單掛號郵件一份在卷可
    參，且前開舉發通知單掛號郵件業經催領後係於九十二年一月二十二日寄存於郵
    政機關，而於九十二年四月十一日寄存逾期退回原寄發單位等情，亦有前開寄存
    逾期退回之舉發通知單掛號郵件信封附卷可考。交通部公路總局嘉義區監理所麻
    豆監理站依前開舉發通知單業經寄存送達，而抗告人仍未於法定期限內繳納罰鍰
    ，因而裁決抗告人應繳納新台幣陸仟元之罰鍰（原舉發之罰鍰為三千元）。
二、按汽車行駛高速公路或設站管制之道路，而不遵管制之規定者，處汽車駕駛人新
    台幣三千元以上六千元以下罰鍰並予記違規點數一點，道路交通管理處罰條例第
    三十三條第一項、第六十三條第一項第一款分別定有明文。次按，汽車駕駛人有
    違規行為經以科學儀器取得違規證據資料，當場不能或不宜攔截製單舉發者，得
    對汽車所有人逕行舉發處罰；至前項逕行舉發，應記明車輛牌照號碼、車型等可
    資辨明之資料，查明汽車所有人姓名或名稱、住址後，製單舉發處罰之，道路交
    通管理處罰條例第七條之二第一項第六款及第二項亦有明文規定。另行政機關為
    送達，於應受送達人之住居所、事務所或營業所為之，行政程序法第七十二條第
    一項前段亦規定甚明，其中所稱「住居所」係民法上概念（民法第二十條至第二
    十四條參照），以住所而言，自係指當事人依一定事實，足認以久住之意思，住
    於一定之地域者，即為設定其住所於該地；所謂「一定事實」，包括戶籍登記、
    居住情形等，而於無其他居住事實足以認定當事人之住居所時，尤應以戶籍登記
    資料為主要依據（參法務部法律字第○四七六四七號函示意旨）。
三、經查：「道路交通安全規則」此一行政命令之訂定係依據其母法「道路交通管理
    處罰條例第九十二條第一項」而來，就該條文文義觀之，尚難得有舉發或裁決處
    罰機關處罰相對人時得逕以車籍地址為依據之意涵；另外「道路交通管理處罰條
    例」並未訂有關於送達之規定，則本件自應回歸適用前開行政程序法有關送達之
    規定。本件舉發單位內政部警政署國道公路警察局係於九十一年十月二十一日為
    逕行舉發，舉發通知單上所載住址為「臺南縣麻豆鎮莊禮里莊禮寮八三號」，然
    依前揭條文規範意旨，必也須舉發通知單所載之住址實係受處分人之住、居所，
    其所為之寄存送達始為合法送達。本件舉發機關就抗告人確實住居所之所在地址
    未能加以詳查，逕以原登記車主地址而為寄存送達，其寄存送達是否合法送達？
    自有再予查明之必要。原裁定認依「道路交通安全規則第二十三條第一項」之規
    定，應以車籍地址為受處分人應受送達處所之處理，即乏依據，抗告意旨雖未指
    摘及此，但原裁定既有可議，自應由本院將原裁定撤銷，發回原審法院，詳查後
    更為妥適之裁定，以期公允。
四、據上論斷，應依道路交通案件處理辦法第二十六條、刑事訴訟法第四百十三條前
    段，裁定如主文。
中    華    民    國      九十三      年      十二      月      二十三  日
                                  臺灣高等法院臺南分院刑事第二庭
                                      審判長法官  葉    居    正
                                            法官  李    文    福
                                            法官  林    勝    木
右正本證明與原本無異。
不得再抗告。
                                      法院書記官  吳    秋    賢
中    華    民    國      九十三      年      十二      月      二十七  日
